臺灣彰化地方法院民事裁定                                            109年度監宣字第361號
聲  請  人  詹雁竹  

相  對  人  陳羿因  

關  係  人  陳衍州  

            陳儷文  

上列當事人間監護宣告事件，本院裁定如下：
    主    文
宣告陳羿因（女、民國00年0月00日生、身分證統一編號：Z0000
00000號）為受監護宣告之人。
選定詹雁竹（女、民國00年0月00日生、身分證統一編號：Z0000
00000號）為受監護宣告之人之監護人。
指定陳衍州（男、民國00年0月00日生、身分證統一編號：Z0000
00000號）為會同開具財產清冊之人。
程序費用由受監護宣告之人負擔。
    理    由
一、聲請意旨略以：相對人陳羿因為聲請人詹雁竹之女，前於民
    國81年6月3日即經鑑定在視力、聽力、肢體及智力方面均有
    重度障礙，而領有身心障礙手冊（多重障礙，等級為極重度
    ）。又相對人迄今無法行使任何權利行為，亦無行為能力，
    已達因精神障礙或其他心智缺陷致不能為意思表示或受意思
    表示之程度，而相對人之父陳宥丞於109年11月19日往生，
    身後留有遺產及三七五減租條例租約，繼承人間已達成分割
    協議，故有辦理遺產繼承登記之必要。另聲請人為相對人之
    母，負責照顧相對人迄今，相對人諸多事務均由聲請人代為
    處理，當能妥善考量相對人需求而安排，相對人之兄陳衍州
    及妹陳儷文均同意由聲請人擔任相對人之監護人；關係人陳
    衍州為相對人之兄，熟知相對人財產狀況，關係人陳儷文亦
    同意由其擔任會同開具財產清冊之人。為此，爰依民法第14
    條第1項、第1110條、第1111條第1項規定，聲請對相對人為
    監護之宣告，並請求選定聲請人為監護人，同時指定相對人
    之兄陳衍州為會同開具財產清冊之人等語。
二、按對於因精神障礙或其他心智缺陷，致不能為意思表示或受
    意思表示，或不能辨識其意思表示之效果者，法院得因本人
    、配偶、四親等內之親屬、最近一年有同居事實之其他親屬
    、檢察官、主管機關或社會福利機構之聲請，為監護之宣告
    ，民法第14條第1項定有明文。次按受監護宣告之人應置監
    護人。法院為監護之宣告時，應依職權就配偶、四親等內之
    親屬、最近一年有同居事實之其他親屬、主管機關、社會福
    利機構或其他適當之人選定一人或數人為監護人，並同時指
    定會同開具財產清冊之人。法院為前項選定及指定前，得命
    主管機關或社會福利機構進行訪視，提出調查報告及建議。
    監護之聲請人或利害關係人亦得提出相關資料或證據，供法
    院斟酌。法院選定監護人時，應依受監護宣告之人之最佳利
    益，優先考量受監護宣告之人之意見，審酌一切情狀，並注
    意下列事項：㈠受監護宣告之人之身心狀態與生活及財產狀
    況。㈡受監護宣告之人與其配偶、子女或其他共同生活之人
    間之情感狀況。㈢監護人之職業、經歷、意見及其與受監護
    宣告之人之利害關係。㈣法人為監護人時，其事業之種類與
    內容，法人及其代表人與受監護宣告之人之利害關係。民法
    第1110條、第1111條、第1111條之1分別定有明文。再按監
    護宣告之裁定，於裁定送達或當庭告知法院選定之監護人時
    發生效力；監護宣告裁定經廢棄確定前，監護人所為之行為
    ，不失其效力，家事事件法第169條第1項、第170條第1項分
    別定有明文。
三、查聲請人主張之事實，業據其提出戶籍謄本、相對人身心障
    礙手冊、彰化縣私有耕地租約書為證。又經本院在鑑定人衛
    生福利部彰化醫院（下稱彰化醫院）蕭銘鴻醫師前訊問相對
    人，相對人除可點頭外，對於本院訊問其姓名、年籍、身分
    證字號等問題，均無任何回應，有本院訊問筆錄在卷可按。
    又經本院囑託該院為鑑定，鑑定結果認為：「醫學上的診斷
    ：診斷名：腦性麻痺，重度智能不足。障礙程度：極重度」
    、「日常生活狀況：1.日常生活活動：個案平時在家由案母
    照顧，無所事是，多躺床，躺床時無法翻身，個案不識字，
    不會講話，勉強會叫爸爸媽媽，因個案眼盲，家人會用電視
    發出聲音讓個案聽，以減少其喊叫的情形，但個案應無法了
    解電視或收音機的內容，個案有時喊叫會比較多，此時家人
    會推測可能有身體不舒服的情形，如：經痛，對於進食、穿
    衣、洗澡、如廁等基本生活，均需他人協助，對於金錢的使
    用上，無法辨識及使用金錢；2.精神狀態：⑴意識/溝通性：
    無法有效言語溝通，無法依照指令動作；⑵記憶力：無法配
    合施測；⑶定向力：無法配合施測；⑷計算能力：無法配合施
    測；⑸理解‧判斷力：無法配合施測；⑹現在性格特徵：退化
    自閉；⑺其他（氣氛、感情狀態、幻覺、妄想、異常行為等
    ）：上半身動來動去；⑻智能檢查.心理學檢查：無法配合施
    測」、「鑑定判定：1.基於受鑑定人有腦性麻痺，重度智能
    不足，其程度達極重度，不能管理處分自己的財產，回復之
    可能性低。2.腦性麻痺、重度智能不足之程度，可為監護宣
    告，不能為意思表示或受意思表示，不能辨識其意思表示之
    效果」等語，有彰化醫院110年3月15日彰醫精字第11005001
    06號函所附成年監護鑑定書在卷可稽，堪認相對人因精神障
    礙或其他心智缺陷，致不能為意思表示或受意思表示，亦不
    能辨識其意思表示之效果。從而，本件聲請為有理由，應予
    准許，爰宣告相對人為受監護宣告之人。
四、本件相對人既經監護宣告，業如前述，揆諸前揭規定，自應
    為其選定監護人及指定會同開具財產清冊之人。又依聲請人
    所提出之同意書及「親屬團體會議推定監護人、會同開具財
    產清冊說明書」、親屬系統表明書所載，聲請人及關係人陳
    衍州、陳儷文均同意由聲請人擔任相對人之監護人，並以關
    係人陳衍州為會同開具財產清冊之人。本院審酌上情，認聲
    請人及關係人陳衍州分別為相對人之母、兄，與相對人關係
    非常密切，且經親屬推為監護人、會同開具財產清冊之人，
    由其二人分別擔任相對人之監護人及會同開具財產清冊之人
    ，應符合相對人之最佳利益，爰裁定如主文第2、3項所示。
五、末按民法第1113條準用同法第1099條、第1099條之1等規定
    ，於監護開始時，監護人對於受監護宣告之人之財產，應會
    同關係人陳衍州於2個月內開具財產清冊，並陳報法院，於
    開具完成並陳報法院前，監護人對於受監護宣告之人之財產
    ，僅得為管理上必要之行為，併此指明。
六、依家事事件法第164條第2項，裁定如主文。
中華民國110年3月30日
                  家事法庭    法  官  梁晉嘉
上列為正本係照原本作成。  
如對本裁定抗告，須於裁定送達後10日內向本院提出抗告狀，並
繳納抗告費新臺幣1千元。
中　　華　　民　　國　　110 　年　　3 　　月　　30　　日
                            書記官  韓尚諭